臺灣高等法院刑事判決　　　　　　　 100年度上易字第2719號
上　訴　人
被　　　告　郭明松
上列上訴人因賭博案件，不服臺灣臺北地方法院100 年度易字第
848號，中華民國100年9 月27日所為之第一審判決（起訴案號：
臺灣臺北地方法院檢察署100 年度偵字第4513號），提起上訴，
本院判決如下：
    主  文
上訴駁回。
    理  由
一、按依刑事訴訟法第350條、第361條、第362條、第367條規定
    ，不服地方法院之第一審判決而上訴者，須提出上訴書狀，
    並應敘述具體理由，為上訴必備之程式；其所提出之書狀未
    敘述上訴理由，或僅曾以言詞陳述上訴理由者，均應於上訴
    期間屆滿後二十日內補提理由書於第一審法院。第一審法院
    經形式審查，認逾期未補提上訴理由者，應定期間先命補正
    ；逾期未補正者，為上訴不合法律上之程式，應以裁定駁回
    。倘已提出上訴理由，但所提非屬具體理由者，則由第二審
    法院以上訴不合法律上之程式，判決駁回。而所謂具體理由
    ，必係依據卷內既有訴訟資料或提出新事證，指摘或表明第
    一審判決有何採證認事、用法或量刑等足以影響判決本旨之
    不當或違法，而構成應予撤銷之具體事由，始克當之（例如
    ：依憑證據法則具體指出所採證據何以不具證據能力，或依
    憑卷證資料，明確指出所為證據證明力之判斷如何違背經驗
    、論理法則）；倘僅泛言原判決認定事實錯誤、違背法令、
    量刑失之過重或輕縱，而未依上揭意旨指出具體事由，或形
    式上雖已指出具體事由，然該事由縱使屬實，亦不足以認為
    原判決有何不當或違法者（例如：對不具有調查必要性之證
    據，法院未依聲請調查亦未說明理由，或援用證據不當，但
    除去該證據仍應為同一事實之認定），皆難謂係具體理由，
    俾與第二審上訴制度旨在請求第二審法院撤銷、變更第一審
    不當或違法之判決，以實現個案救濟之立法目的相契合，並
    節制濫行上訴（最高法院97年度台上字第892 號判決亦同此
    意旨）。
二、本件原審判決略以：上訴人即被告郭明松與郭峰甫、羅名皓
    、簡詩哲等人（郭峰甫、羅名皓、簡詩哲部分由原審另行審
    結）共同基於意圖營利提供賭博場所及聚眾賭博之犯意，由
    郭明松自民國100年1月1日起，以每月新臺幣（下同）1萬60
    00元之代價，向不知情之陳宜群承租位於臺北市○○區○○
    路412巷41號1樓後半部及地下1樓，作為賭博場所，並自100
    年1 月中旬某日起，以每日3000元之代價僱用郭峰甫，負責
    觀看錄影監視器過濾賭客擔任把風工作，及以每小時300 元
    之代價僱用簡詩哲擔任「荷官」即發牌員之工作，並僱用羅
    名皓擔任跑腿買東西及清理垃圾等打雜工作，再以購物找零
    之所得，作為羅名皓之薪資，在上開處所，以「德州撲克」
    賭博財物，經營賭場，提供不特定人以撲克牌對賭，並以此
    抽頭營利。賭博方式為賭客以一比一之比例向郭明松換得 2
    萬元之籌碼，籌碼等於實際賭資，賭客分別以小盲注即 100
    元或大盲注即200 元下注，再由發牌員先發予每位賭客二張
    翻轉之底牌，另加五張公牌，由賭客自行將手中持有二張牌
    與公牌選擇最佳組合之五張套牌後，決定是否下注或蓋牌放
    棄，再與其他賭客比大小，以決定輸贏，贏家需提供百分之
    五作為抽頭金。嗣為警於同年 2月10日持搜索票至前揭處所
    執行搜索，並扣得螢幕二台、賭客賭資7萬400元及被告所有
    如附表所示之物品等語。
三、被告不服原審判決，提起上訴，其於100 年10月19日提出上
    訴，嗣於同年10月25日補提上訴理由之「刑事上訴狀」所敘
    述之上訴理由略以：按刑法第38條第1項第2款所稱供犯罪所
    用得沒收之物，須為犯罪人所有，始得為之，且須於判決理
    由中敘明其沒收所憑之證據，否則難謂適法。本案所扣押之
    物，如扣押之現金、電眼監視器、畫面分割器等物品皆非上
    訴人所有，也非本案之犯罪工具（扣押之現金係由賭客身上
    違法搜索而來，本件係以籌碼代替賭資，當日結帳，嗣於離
    開後三日，再以所記錄之金額扣除2 萬元後之餘額即為賭客
    所贏之金額，現金也是三天後兌換，故扣押之現金僅為週轉
    金；電眼監視器、畫面分割器等物係房東先前經營茶行所裝
    設之器材）。又被告對此次犯行已深感悔悟，對本案應交代
    之處據實以告，並無隱瞞，懇請給予被告改判之機會，從輕
    量刑，將原審誤扣押之物歸還原主云云。
四、惟查，原判決已於理由內說明：上揭犯罪事實，業據被告於
    警詢、偵查及原審審理時坦承不諱，復有同案被告郭峰甫、
    羅名皓及簡詩哲供述在卷，且有證人何志倫、林銘泰、吳建
    辰、鄭偉成、黃泓哲、宋承勳、郎美傑、張仕鵬、潘穎楷及
    Justin Ma 於警詢時證述明確，並有現場照片八張在卷可參
    及如附表所示之物扣案足憑，本案事證明確，被告犯行洵堪
    認定。核被告所為，係犯刑法第268 條前段之意圖營利供給
    賭博場所罪、同法第268 條後段之意圖營利聚眾賭博罪。按
    刑事法若干犯罪行為態樣，本質上原具有反覆、延續實行之
    特徵，立法時既予特別歸類，定為犯罪構成要件之行為要素
    ，則行為人基於概括之犯意，在密切接近之一定時、地持續
    實行之複次行為，倘依社會通念，於客觀上認為符合一個反
    覆、延續性之行為觀念者，於刑法評價上，即應僅成立一罪
    。學理上所稱「集合犯」之職業性、營業性或收集性等具有
    重複特質之犯罪均屬之，例如經營、從事業務、收集、販賣
    、製造、散布等行為概念者（最高法院95年臺上字第1079號
    判決、95年臺上字第3937號判決、95年臺上字第4686號判決
    可資參照）。被告自100年1月中旬起至為警查獲時止，多次
    供給賭博場所及聚眾賭博之犯行，顯具有反覆性，揆諸前揭
    判決意旨，其於刑法評價上，應認係集合多數犯罪行為而成
    立之獨立犯罪型態之「集合犯」，均僅成立一罪。被告與同
    案被告郭峰甫、羅名皓及簡詩哲就上開犯行，以自己犯罪之
    意思，互有犯意聯絡及行為分擔，為共同正犯。被告以一行
    為觸犯上開二罪，為想像競合犯，依刑法第55條規定，從一
    較重處斷，而論以意圖營利聚眾賭博罪。並審酌被告經營賭
    博場所破壞社會風氣、具有相當獲利，及其經營之時間長短
    、經營之規模暨被告犯後坦承犯行等一切情狀，量處有期徒
    刑五月，並諭知易科罰金之折算標準。復說明扣案如附表編
    號一至七、十至十七所示之物，均係被告所有供犯罪所用之
    物，業經被告供述在卷，爰依刑法第38條第1項第2款之規定
    宣告沒收。又扣案如附表編號八、九所示之抽頭金及賭場周
    轉金，被告雖否認為供犯罪所用及因犯罪所得之物，惟被告
    於偵查中業已供稱：「（問：扣案賭具及抽頭金1 萬元、周
    轉金7萬7300元、賭資7萬4000元，都是你的？）賭具、抽頭
    金、周轉金是我的，賭資不是我的」等語在卷可參，且證人
    張仕鵬於原審審理時證稱：被告要我去賭博，在現場有說輸
    贏三天左右要給他，現場有一個箱子，裡面有籌碼，發牌官
    會抽頭，就是向最贏的那個人一萬元拿500 元等語在卷，被
    告亦坦承有抽頭營利之事實，顯見扣案如附表編號八、九所
    示之現金，確係被告經營賭場之抽頭金及賭場周轉金，故應
    分別依刑法第38條第1項第2款、第3 款之規定沒收之。至於
    扣案之螢幕二台，被告否認為其所有，復查無其他積極證據
    得證明為被告或共犯所有之物，爰不予宣告沒收。另警方查
    扣之賭資7萬400元係分屬在場賭客所有，非屬被告所有，爰
    不併予宣告沒收，由查獲之警察機關依社會秩序維護法之相
    關規定處理，併予敘明等語。原審判決既已詳細記載認定被
    告犯罪之證據及理由，並已審酌關於刑法第57條科刑之一切
    情狀，在適法範圍內行使裁量權，核無量刑違法或不當之情
    形。被告上訴意旨，僅空言泛稱：本案所扣押之物，如扣押
    之現金、電眼監視器、畫面分割器等物品皆非上訴人所有，
    也非本案之犯罪工具（系爭扣案之電眼監視器、畫面分割器
    等物係被告所有等語，業據被告於原審審理時供承在卷〈見
    原審卷第37頁反面〉，且扣案如附表編號八、九所示之現金
    ，確係被告經營賭場之抽頭金及賭場周轉金等情，業經原審
    於判決理由中詳予說明）。又被告對此次犯行已深感悔悟，
    對本案應交代之處據實以告，並無隱瞞，懇請給予被告改判
    之機會，從輕量刑，將原審誤扣押之物歸還原主云云，均不
    足以影響原審判決量刑刑度之本旨，且就原審判決有何不當
    或違法之處，毫無一語提及，自非屬上訴第二審之具體理由
    ，其上訴自不合法律上之程式，爰不經言詞辯論予以駁回。
    至於被告上開被處之刑，被告或可依規定向執行檢察官聲請
    易服社會勞動，使其兼顧家庭，併予敘明。
五、據上論斷，應依刑事訴訟法第367條前段、第372條，判決如
    主文。
中    華    民    國   100    年    11    月    30    日
            刑事第十四庭  審判長法  官  張惠立
                                法  官  梁耀鑌
                                法  官  遲中慧
以上正本證明與原本無異。
不得上訴。
                                書記官  陳泰寧
中    華    民    國   100    年    11    月    30    日
附錄本案論罪法條
中華民國刑法第268條
意圖營利，供給賭博場所或聚眾賭博者，處三年以下有期徒刑，
得併科三千元以下罰金。
附表：
┌──┬──────────┬───────┐
│編號│扣押物品名稱        │數量          │
├──┼──────────┼───────┤
│ 一 │賭具撲克牌          │副          │
├──┼──────────┼───────┤
│ 二 │麻將牌              │壹副          │
├──┼──────────┼───────┤
│ 三 │骰子                │捌拾顆        │
├──┼──────────┼───────┤
│ 四 │電眼監視器          │伍支          │
├──┼──────────┼───────┤
│ 五 │畫面分割器          │壹臺          │
├──┼──────────┼───────┤
│ 六 │無線對講機          │肆臺          │
├──┼──────────┼───────┤
│ 七 │警示鈴              │壹組          │
├──┼──────────┼───────┤
│ 八 │抽頭金              │壹萬元        │
├──┼──────────┼───────┤
│ 九 │賭場周轉金          │柒萬柒仟佰元│
├──┼──────────┼───────┤
│ 十 │帳冊                │壹本          │
├──┼──────────┼───────┤
│十一│帳單                │肆張          │
├──┼──────────┼───────┤
│十二│籌碼（代表50元）    │玖拾捌枚      │
├──┼──────────┼───────┤
│十三│籌碼（代表100元）   │貳佰壹拾枚  │
├──┼──────────┼───────┤
│十四│籌碼 （代表1000元） │貳佰肆拾伍枚  │
├──┼──────────┼───────┤
│十五│籌碼 （代表1萬元）  │陸拾肆枚      │
├──┼──────────┼───────┤
│十六│DEALER牌            │壹個          │
├──┼──────────┼───────┤
│十七│賭桌                │壹張          │
└──┴──────────┴───────┘